臺灣臺南地方法院刑事判決　　　　　　　　　　　　九十二年度易字第一三一三號
　　公　訴　人　臺灣台南地方法院檢察署檢察官
　　被　　　告　丙○○
右列被告因竊盜案件，經檢察官提起公訴（九十二年度偵字第九二三二號），本院判
決如左：
    主  文
丙○○故買贓物，累犯，處有期徒刑伍月，如易科罰金以參佰元折算壹日。
    事  實
一、丙○○前於民國八十三年間因違反肅清煙毒條例案件，經本院於八十三年十月二
    十一日以八十年度訴字第一七一一號判處有期徒刑三年十月，並經台灣高等法院
    臺南分院以八十三年上訴字第二五五五號判決上訴駁回確定，嗣於八十八年十二
    月十五日假釋付保護管束期滿執行完畢，詎仍不知悛悔，明知乙○○（所涉竊盜
    罪嫌部分另由台灣台南地方法院檢察署檢察官偵查起訴）所交付之當票一紙，係
    乙○○於九十二年五月一日前往甲○○所開設之「金瓜石黃金珠寶銀樓」，佯裝
    欲向甲○○購買鑽石戒指及黃金手鍊，趁甲○○不注意之際，竊得鑽石戒指一只
    及黃金手鍊一條【值約新台幣（下同）八千元】後，將其中黃金手鍊一條持往位
    於台南市○○街二四七號之「泰源當舖」質當四千五百元，而由該當舖經理王敏
    魁開立交由執當人收執，作為日後取贖之憑證，竟仍予以收受，並於同年五月三
    日持該紙當票至「泰源當舖」以四千七百五十元贖回上開贓物黃金手鍊一條，嗣
    乙○○因另案羈押於台灣台南看守所期間，經警借提而主動供承前開竊取黃金手
    鍊犯行，為警循線查悉上情。
二、案經台南市警察局第三分局報告台灣台南地方法院檢察署檢察官偵查起訴。
    理  由
一、訊據被告丙○○固坦認伊收受乙○○所交付之「泰源當舖」當票一紙等情，惟矢
    口否認有何故買贓物犯行，並辯稱：乙○○將該紙當票交付給伊，要伊持往泰源
    當舖跟老闆說要追加，伊就拿去追加典當一千一百元，並將當票交給該當舖老闆
    ，當初乙○○並未告知典當品之來源，伊不知該黃金手鍊係搶來的云云。經查：
  （一）乙○○交付被告丙○○之泰源當舖當票一紙，係其於九十二年五月一日至甲○○所開設之「金瓜石黃金珠寶銀樓」佯裝欲向甲○○購買鑽石戒指及黃金
        手鍊，趁甲○○不注意之際，竊得鑽石戒指一只及黃金手鍊一條（值約八千
        元）後，將其中黃金手鍊一條持往台南市○○街二四七號「泰源當舖」，質
        當四千五百元，而由該當舖開立交由其收執，作為日後取贖之憑證等情，迭
        據證人乙○○於警詢、偵查及本院審理時證述綦詳（見警卷第四至六頁及偵
        查卷第二七頁正面、第二八頁正面），核與證人即金瓜石黃金珠寶銀樓負責
        人證述失竊情節及證人即泰源當舖經理王敏魁證稱該黃金手鍊一條之質當情
        節相符（見警卷第九至一二頁、第二六頁及偵查卷第四九、六三頁），堪認
        乙○○交付被告丙○○之當票一紙，其典當品黃金手鍊一條係竊自「金瓜石
        黃金珠寶銀樓」之贓物甚明。
  （二）雖被告辯稱：乙○○並未告知質當物之來源，伊不知該黃金手鍊係搶來的云
        云，惟參酌證人乙○○於本院審理時證稱：「（問：丙○○知不知道那些廉
        價金飾是你作案得手之贓物？）丙○○當然知道，而且是他教我這麼做的」
        、（見警卷第六頁）「（問：偷得後，有無打電話給丙○○？）有的，當天
        我偷得後，將金飾典當，然後住進一家賓館，有打電話給丙○○」等語（見
        本院九十三年二月四日審判筆錄），並佐以證人陳清雄亦證述：「（問：丙○○當天為何載你們去小北夜市？）我們是去買日用品，在繞完小北百貨時
        乙○○手上拿著假鈔，丙○○和乙○○二人說要拿這些假鈔去向別人騙東西
        」等詞（見偵查卷第五六頁），顯見被告丙○○於事前曾與乙○○謀議行竊
        之計畫，事後並知悉乙○○典當竊得之黃金手鍊一條，是其對於乙○○交付
        之當票一紙，所質當物黃金手鍊一條係失竊之贓物乙節具有主觀上認識，至
        為灼明。
  （三）又被告丙○○復辯稱：乙○○僅要伊持往泰源當舖跟老闆說要追加，伊就拿
        去追加典當一千一百元，並將當票交給該當舖老闆云云。然查：證人乙○○
        證稱：前揭典當品即失竊黃金手鍊一條業經被告丙○○持當票贖回等語（見
        警卷第六頁），核與證人即泰源當舖經理王敏魁證稱：該條手鍊係於九十二
        年五月三日以四千七百五十元贖回等語（見警卷第二六頁、偵查卷第四九頁
        ）相符，並有當物品登記簿及當票各一紙（載明該手鍊於九十二年五月三日
        以加利息二百五十元贖回）存卷可考（見警卷第四一至四二頁），足徵被告
        丙○○確曾於九十二年五月三日持當票以四千七百五十元贖回典當品即失竊
        黃金手鍊一條；況按當舖業之滿當期限，不得少於三個月，少於三個月者，
        概以三個月計之，滿期後五日內仍得取贖或付清利息順延質當，屆期不取贖
        或順延質當者，質當物所有權移轉於當舖業，為當舖業法第二十一條所明定
        ，而證人王敏魁亦證述：伊不可能收購該手鍊，一般典當品若三個月未贖回
        就屬伊當舖所有等詞明確（見偵查卷第四九頁），是被告要無可能於乙○○
        將竊得黃金手鍊一條質當後，復持該當票追加質當金額，其所為前揭辯解，
        顯與實情不符，自難採信。
  （四）再按當票，指當舖業於收當質當物後，開立予持當人收執，作為取贖之憑證
        ；當票持有人在滿當期日前，得於當舖業營業期間隨時持當票取贖質當物，
        取贖時，應將當票繳回當舖業，並於當票副聯簽註已取贖質當物，當舖業法
        第三條第十款及第十八條第一項分別定有明文。申言之，當票僅係表彰持當
        人日後得據以取贖之權利，其與質當物本身究有不同，則行為人於行竊得手
        後，將盜贓持往當舖質當之情形，其經當舖業開立之當票，與贓物或因贓物
        變得財物之性質均屬有異，是單純收受當票之行為，核與收受贓物之構成要
        件尚屬有間；又故買贓物罪須以行為人明知為贓物而有償取得贓物之所有權
        始足成立（最高法院八十三年度台上字第二六四四號判決意旨參照）。查被
        告丙○○收受乙○○交付之當票一紙後，持該當票以四千七百五十元贖回贓
        物黃金手鍊一條，既如前述，則被告以四千七百五十元之代價贖回該贓物，
        實與有償取得贓物所有權無異，自應成立故買贓物犯行。
  （五）綜上，被告所辯各節，要屬事後卸責之詞，不足採信，本件事證明確，被告
        犯行應堪認定。
二、核被告丙○○所為，係犯刑法第三百四十九條第二項故買贓物罪。公訴人雖認被
    告係犯刑法第三百二十條第一項竊盜罪，惟按刑事訴訟本不告不理之原則，審判
    之範圍，應與起訴之範圍相一致，法院不得就未經起訴之犯罪加以審判，亦不得
    對已起訴之犯罪不予判決；至犯罪曾否起訴，應以起訴書狀所記載之被告及犯罪
    事實為準，不受起訴書所引犯罪法條之拘束（最高法院九十年度台上字第四七一
    二號判決意旨參照）。查本件起訴書記載之犯罪事實明確載明被告丙○○於九十
    二年五月三日持當票至「泰源當舖」以四千七百元贖回黃金手鍊一條等情（見起
    訴書第二頁第二行至第三行），顯見被告所犯故買贓物部分，業經公訴人提起公
    訴，則此部分犯罪事實既經起訴，本院自得予以審究，並應變更起訴法條，併此
    敘明。又被告前於八十三年間因違反肅清煙毒條例案件，經本院於八十三年十月
    二十一日以八十年度訴字第一七一一號判處有期徒刑三年十月，並經台灣高等法
    院臺南分院以八十三年上訴字第二五五五號判決上訴駁回確定，嗣於八十八年十
    二月十五日假釋付保護管束期滿執行完畢，此有台灣高等法院被告全國前案紀錄
    表一份存卷可考，其受有期徒刑之執行完畢後，五年內再犯本件有期徒刑以上之
    罪，為累犯，應加重其刑。爰審酌被告丙○○明知乙○○交付之當票係乙○○以
    所竊贓物黃金手鍊典當之回贖憑證，竟貪圖私利，收受該紙當票後，持以回贖贓
    物之故買贓物犯行，增加被害人追索失竊財物之困難，足以助長竊風，犯罪所生
    危害非輕，且於犯後猶飾詞狡辯，態度不佳等一切情狀，量處如主文所示之刑，
    並諭知易科罰金之折算標準，以示懲儆。
三、公訴意旨另以：被告丙○○與乙○○於九十二年四月三十日先至台南市○○路與
    成功路口之「小北百貨」購買五本千元玩具鈔票後，推由乙○○持該玩具鈔票於
    翌日晚上七時許，至台南市○○路五九五號之二二甲○○所開設之「金瓜石黃金
    珠寶銀樓」，佯裝欲向甲○○購買鑽石戒指及黃金手鍊，趁甲○○不注意之際，
    竊取男用鑽石戒指一只（值約七萬元）及黃金手鍊一條（值約八千元）得手，因
    認被告丙○○涉有竊盜罪嫌云云。
四、公訴人認被告丙○○涉有前述犯行，無非係以被告丙○○供承其曾持當票至當舖
    回贖贓物等語、被害人甲○○指訴其所有之鑽石戒指、黃金手鍊遭竊等語、證人
    乙○○證稱伊與被告丙○○共同謀議竊盜即將所竊得之物持往當舖典當後將當票
    交予被告，被告再將之贖回等語、證人陳清雄證稱：被告曾與乙○○至小北百貨
    購買千元玩具鈔票等語及卷附贓物認領保管單、當舖典當紀錄、當票等件，資為
    其主要論據。訊據被告丙○○堅決否認有何竊盜犯行，辯稱：伊並未與乙○○謀
    議前往「金瓜石黃金珠寶銀樓」竊盜，對於竊盜乙事並不知情等語。
五、按犯罪事實應以證據認定之，無證據不得推定其犯罪事實；又不能證明被告犯罪
    ，應諭知無罪之判決，刑事訴訟法第一百五十四條第二項、第三百零一條第一項
    ，分別定有明文。其次，在證據法則上，證據資料尚存有對被告有利之懷疑時，
    如無法依客觀方法排除此項合理之可疑時，依「罪疑唯有利於被告」之原則，不
    得以此項證據資料作為有罪判決之依據。再者，認定被告有罪之事實應憑證據；
    如未能發現相當之證據，或證據不足以證明，自不能以推測或擬制之方法，以為
    裁判之基礎；且認定事實所憑之證據，其為訴訟上之證明，需達於通常一般人均
    不致有所懷疑，而得確信其為事實之程度者，始得據為有罪之認定；倘其證明尚
    未達到此一程度，而有合理之懷疑存在時，尚難為有罪之認定基礎；苟積極證據
    不足為不利於被告事實之認定時，即應為有利於被告之認定，更不必有何有利之
    證據（最高法院三十年上字第八一六號、四十年台上字第八六號、七十六年台上
    字第四九八六號判決參照）。
六、本院查：
（一）證人乙○○於警詢時證述：「在九十二年四月三十日晚間二十一時許，我又缺
      錢跟丙○○買毒，而他也不肯讓我賒帳，於是他便教我這個方法，當晚便即刻
      決定這個犯案行動，於是他便載我去台南市○○路與成功路口上之小北百貨，
      以五十元之代價，購得五本面額一千元之玩具鈔票」等語，嗣於偵查中證稱：
      「（問：你於九十二年五月一日去金瓜石珠寶店偷金飾是何人叫你去偷？）是
      丙○○和我共同研究，他說可用千元玩具鈔降低銀樓人員之戒心，再下手行竊
      ，並約定他要接應我，路線也已勘好了，在事發前一天我們到小北百貨買玩具
      鈔票」等語（見偵查卷第七三頁），繼之於本院審理時亦證稱：「（問：九十
      二年四月三十日有無與丙○○在台南市○○路與成功路口之小北百貨購買千元
      玩具鈔票五本？）有的，丙○○提議的。當時我沒有錢買毒，而我是『金瓜石
      黃金珠寶銀樓』之熟客，丙○○也知道我是該店之熟客，他與我在他的汽車上
      談話時，丙○○提議說可以去買玩具鈔票，然後持去購買金飾，趁老闆不注意
      時，取得金飾」、「（問：協議時，是決議由何人下手在銀樓偷？）原來是協
      議由我進去偷，他在銀樓外接應」、「（問：何時去買玩具鈔票？）是去銀樓
      的前一天，也就是五月一日去銀樓，前一天去買玩具鈔票」、「（問：是何人
      教你買假鈔，打算去『金瓜石黃金珠寶銀樓』購買鑽石及鑽戒？）丙○○」、
      「（問：是何人教你去『金瓜石黃金珠寶銀樓』）趁店員不注意時，拿取其鑽
      石、戒指？）丙○○」等語（見本院九十三年二月四日審判筆錄），其就如何
      與被告丙○○間事前謀議行竊所為證述，核與證人陳清雄於偵查中證稱：「（
      問：丙○○有無帶你到小北百貨買千元鈔票？）有。是丙○○開車載我們去，
      乙○○有買，說是要拿這些假鈔去向人家買東西」、「（問：丙○○當天為何
      載你們去小北夜市？）我們是去買日用品，在繞完小北百貨時乙○○手上拿著
      假鈔，丙○○和乙○○二人說要拿這些假鈔去向別人騙東西」等詞（見偵查卷
      第五六頁）相符，而被告亦供稱：伊曾與乙○○、陳清雄等人一同前往小北百
      貨買東西等詞（見本院九十三年二月四日審判筆錄），益徵證人乙○○、陳清
      雄等人所為證詞應屬真實可採，則綜參渠等所為證詞，應堪認被告丙○○確曾
      與證人乙○○於事前謀議共同行竊金瓜石黃金珠寶銀樓之金飾無訛，是被告辯
      稱：伊與乙○○間並未事前謀議行竊等詞，固不足取。
（二）惟按共同正犯，包括同謀犯及實施正犯，均應在共同之犯罪計畫內，亦即犯意
      聯絡範圍內，由其中一部分人實施犯罪之行為，或各自分擔犯罪行為之一部分
      ，而有相互利用他人之行為，遂行其犯罪之目的，始克相當（最高法院八十八
      年度台上字第六八九五號判決意旨參照）。又以自己共同犯罪之意思，參與實
      施犯罪構成要件以外之行為，或以自己共同犯罪之意思，事前同謀而由其中一
      部分人實施犯罪之行為者，均為共同正犯，固經司法院大官釋字第一○九號解
      釋明確，然倘共謀共同正犯中之一人，於其他共謀者實施實行行為前，業已自
      共謀關係脫離時，其原先所為犯罪之謀議於犯罪實行前即已不復存在，縱其後
      共謀者仍有實行行為，脫離者對該犯罪行為既無犯意聯絡及行為分擔，自不負
      其刑事責任。第查：證人乙○○另於本院審理時證稱：「（問：協議時，是決
      議由何人下手在銀樓偷？）原來是協議由我進來偷，他在銀樓外接應」、「五
      月一日那天，是我自己去的，本來與丙○○約好說要去，後來我到『金瓜石黃
      金珠寶銀樓』，打電話給他，他說不來了，我才自己進去偷」等語（見本院九
      十三年二月四日審判筆錄），依其所為上開證詞可知，被告丙○○與乙○○原
      先就行竊所為謀議係計畫由乙○○下手行竊，被告丙○○則負責在外接應，然
      其後乙○○於前往「金瓜石黃金珠寶銀樓」行竊之當日，曾先以電話聯繫被告
      丙○○，但丙○○並未同意依渠等間原先謀議行竊之計畫赴約，乙○○見狀乃
      自行前往該銀樓下手行竊，由此足見被告丙○○並未按先前與乙○○間所為謀
      議行竊之計畫，共同前往上開銀樓行竊鑽石戒指及黃金手鍊等物，且依被告與
      乙○○間原先所為謀議之行竊計畫，對照渠等間於行竊當日之電話聯絡情形觀
      之，亦難認被告與乙○○間有推由乙○○出面行竊之約定存在，是其於乙○○
      實行竊盜行為前，即已自原先所為共同正犯之共謀關係中脫離甚明，揆諸首揭
      說明意旨，被告與乙○○間原先所為竊盜之犯意聯絡，嗣已因被告丙○○於乙○○著手實行竊盜行為前，自共謀關係脫離而不復存在，故乙○○所為本件竊
      盜犯行，與被告顯屬無涉，應由行為人乙○○單獨負責。因之，被告與乙○○
      就本件竊盜犯行並不具有任何犯意聯絡與行為分擔可言，自難成立竊盜罪之共
      同正犯。
（三）又證人乙○○雖於本院審理時證稱：「（問：九十二年四月三十日有無與丙○○在台南市○○路與成功路口之『小北百貨』購買千元玩具鈔票五本？）有的
      。丙○○提議的。當時我沒有錢買毒，而我是金瓜石黃金珠寶銀樓之熟客，丙○○也知道我是該店之熟客，他與我在他汽車上談話時，丙○○提議說可以去
      買玩具鈔票，然後持去購買金飾，趁老闆不注意時，取得金飾」、「（問：是
      何人教你去『金瓜石黃金珠寶銀樓』趁店員不注意時，拿取其鑽石、戒指？）
      也是丙○○，是他提議的」等語（見本院九十三年二月四日審判筆錄），惟查
      ：證人乙○○於偵查中另證稱：「（問：你於九十二年五月一日去金瓜石珠寶
      店偷金飾是何人叫你去偷？）是丙○○和我共同研究，他說可用千元鈔票降低
      銀樓人員之戒心，再下手行竊」等語（見偵查卷第七十三頁），其於被告丙○○提議前，是否確無竊盜之犯罪故意，已滋疑問。且按同謀共同正犯，必參與
      同謀者均有犯罪之故意始可，若他方初無犯罪故意，係由一方首先起意，囑令
      他方犯罪者，即應負教唆罪責，不應論以同謀犯（最高法院九十年度台上字第
      七六九三號判決意旨參照）。準此，共同正犯於事前謀議階段，縱其一方之犯
      意係由於他方提議所促起，因彼等均係基於自己共同犯罪之意思參與謀議，提
      議者在主觀上顯非基於唆使他人犯罪之意思，是其於犯罪實施前苟有脫離原共
      謀關係之情形，亦難將其事前謀議階段所為提議行為，逕自解釋為教唆他人犯
      罪之行為，而改以教唆犯論處。承前所述，本件被告丙○○曾與乙○○間謀議
      共同前往「金瓜石黃金珠寶銀樓」行竊，顯見其自始即係以自己共同犯罪之意
      思參與謀議，其主觀上並非基於囑令乙○○為竊盜犯罪之教唆故意，是縱證人
      乙○○所為前揭證詞屬實，被告所為提議行竊之行為，亦屬共同正犯間事前謀
      議範疇，並不因乙○○原先是否已具有行竊犯意而有異，自不得僅因被告嗣後
      業已自該竊盜犯罪之共謀關係脫離，而改依竊盜罪之教唆犯相繩。
（四）綜上所述，被告雖曾與乙○○於事前謀議本件竊盜犯行，然其於乙○○實行竊
      盜犯罪前，業已自共謀關係中脫離，其原先所為犯意聯絡即不復存在，且就該
      竊盜犯行亦未有任何參與實施構成要件行為、實行構成要件以外行為或推由乙○○實施犯罪之行為，是其所為事前謀議行為，核與共同正犯之構成要件俱不
      相符。再者，被告既以自己共同犯罪之意思於事前參與犯罪之謀議，自無成立
      教唆犯之餘地，尚難僅憑其曾參與事前謀議行為，即遽以竊盜罪相繩。此外，
      復查無其他積極證據足資認定被告有何公訴意旨所指竊盜犯行，揆諸前揭意旨
      ，本應為無罪之諭知，惟公訴意旨認此部分犯行與前揭論罪科刑部分具有實質
      上一罪關係【即故買贓物罪為竊盜罪之不（與）罰後行為】，爰不另為無罪之
      諭知，附此敘明。
據上論斷，應依刑事訴訟法第二百九十九條第一項前段、第三百條，刑法第三百四十
九條第二項、第四十七條、第四十一條第一項前段，罰金罰鍰提高標準條例第一條、
第二條，判決如主文。
本案經檢察官丁○○到庭執行職務。
中      華      民      國      九十三      年      四      月    七    日
                                  臺灣臺南地方法院刑事第二庭
                                      審判長法  官  陳振謙
                                            法  官  孫淑玉
                                            法  官  李銘洲
右正本證明與原本無異。
如不服本判決，應於判決送達後十日內，向本院提出上訴狀。
                                            書記官  黃傳鈞
中      華      民      國      九十三      年      四      月  十二    日
附錄本案論罪科刑法條全文：
中華民國刑法第三百四十九條
  收受贓物者，處三年以下有期徒刑、拘役或五百元以下罰金。
  搬運、寄藏、故買贓物或為牙保者，處五年以下有期徒刑、拘役或科或併科一千元
  以下罰金。
  因贓物變得之財物，以贓物論。
